臺灣高雄地方法院刑事判決　　　　　　　　　　　　　　九十二年度重訴字第一號
　　公　訴　人　臺灣高雄地方法院檢察署檢察官
　　被　　　告　戊○○
　　選任辯護人　李慶榮
　　　　　　　　劉新安
　　被　　　告　丁○○
　　選任辯護人　郭憲文
右列被告因毒品危害防制條例案件，經檢察官提起公訴（九十一年度偵字第二六二０
七、二六三０五號）及移
    主  文
丁○○運輸第二級毒品，處有期徒刑柒年，褫奪公權肆年。
扣案之第二級毒品安非他命壹大包（〔驗前含袋毛重壹零貳柒點玖捌公克、淨重玖捌
壹點玖捌公克、純度約84.7%〕，沒收銷燬之，扣案之藍色手提袋壹個，沒收之。
戊○○無罪。
    事  實
一、丁○○因積欠綽號「阿來仔」之不詳年籍姓名成年男子新台幣〔下同〕六十萬元
    之債務，無力清償，明知安非他命為我國公告列為毒品危害防制條例第二條第二
    項之第二級毒品，不得非法持有、運輸，竟於九十一年十一月廿九日零時許，在
    台北地區某地受「阿來仔」委託，由台北南下高雄為其拿取安非他命，運往桃園
    縣八德市○○路一家便利超商交予「阿來仔」，「阿來仔」即免除該六十萬元之
    債務；丁○○為求獲取六十萬元債務免除之利益，即基於運輸第二級毒品安非他
    命之犯意，協同不知情之甲○○自台北松山機場共同搭機到高雄小港機場。二人
    旋於同日下午四時許，在高雄市小港區○○○路三號格上汽車租賃股份有限公司
    內租用車牌號碼ＹＹ〡四四八五號自小客車一部，即由甲○○駕駛該車搭載丁○○前往高雄市區。二人於九十一年十一月廿九日下午七時抵達高雄市○○區○○
    路一家小吃店用餐時，丁○○即以行動電話與楊喬琳取得連絡後，楊喬琳依約到
    達該店後，二人乃以跟車方式共同前往楊喬琳位於高雄市○○○路一五三號十六
    樓之四租屋處。丁○○即隨同楊喬琳上樓，由楊喬琳交付安非他命一大包〔驗前
    含袋毛重一０二七點九八公克、淨重九八一點九八公克、純度約84.7%〕，丁○○將該安非他命裝置在隨身攜帶之側背之藍色手提袋內，旋下樓坐上甲○○所駕
    駛之自用小客車，欲依約定將毒品接運至指定地點交付給「阿來仔」，同日下午
    八時許，甲○○駕駛該自用小客車行經高雄市○○路、十全路口時，為警攔檢查
    獲，當場在車內扣得第二級毒品安非他命一大包，並經丁○○之同意，而循線前
    往楊喬琳位於高雄市○○○路一五三號十六樓之四住處取出新台幣一百零一萬元
    、磅秤二台、行動電話四支、製模工具一組、碰模機一台、計算機一台、燒烤用
    酒精架一組、過濾毒品用過濾網一、酒精燈一瓶、防毒口罩一、空夾鏈袋一大包
    、液態安非命三大瓶、安非他命大中小包共三十二包，海洛因毒品共二十一包及
    楊喬琳所有華南銀行南高雄分行活期儲蓄存摺一本等物。
二、案經高雄市政府警察局報請台灣高雄地方法院檢察署檢察官偵查起訴。
    理  由
甲、被告丁○○有罪部分：
一、訊據被告丁○○固坦承持有重達一千多公克之安非他命為警查獲，惟矢口否認有
    何運輸毒品安非他命犯行，辯稱：毒品安非他命是伊以四十九萬元之代價向楊喬
  琳購買，預備供自己慢慢吸用，警詢中自白陳述是警察自己編造的，當時伊意識
    不清楚云云。惟查：
  (一)右揭事實業據被告於警詢中及檢察官第一次偵查庭時坦承不諱，並有前開白色晶
    体狀物品一大包扣案可佐；被告上開自白究有無「出於強暴、脅迫、利誘、詐欺
    、違法羈押或其他不正之方法」，自有先予究明之必要。參以，
    (1)被告丁○○於警詢中，分別於九十一年十一月二十九日二十時至二十時五十分
      止及九十一年十一月三十日七時至七時五十分止，製作二份筆錄，該二份於警
      詢中制作筆錄時之錄音帶，經本院勘驗後，咸認錄音帶之內容與警詢筆錄一致
      ，音質清晰，且為一問一答之連續詢問，並全程連續錄音，詢問過程員警詢問
      態度良好，耐心詳細詢問，併予被告充分回答思考之時間，受詢問人丁○○語
      氣平穩，並無情緒不穩等異樣，而受詢問人詢問過程中，對所經歷過之時事均
      可以即時清晰回答問題，筆錄製作均保持連續錄音之狀態，且詢問完畢，提示
      給被受詢問人詳閱後始簽名，第二份員警並感謝被告可以充分配合警方致順利
      偵破楊喬琳之毒品案，第二份筆錄製作過程有提示在楊喬琳處所所扣押之扣押
      物品清單並提示後曉諭被告丁○○確認無誤後依清單內容朗讀一遍無誤等情，
      有九十三年一月十五日勘驗筆錄乙份在卷可攷。
    (2)證人甲○○雖於本院審理證稱：警詢筆錄是警察拿紙給我們照著念云云，惟查
      ，證人於警詢時陳稱：駕駛該自小客車〔ＹＹ〡四四八五號〕是在高雄市小港
      區○○○路三號格上汽車租賃股份有限公司租賃，由丁○○刷卡等語，經警查
      證後，有格上汽車租賃股份有限公司之丁○○刷卡簽帳單及汽車出租單各一紙
      附於警訊卷內可稽，再者，證人於警詢時陳稱：伊身上扣得之二小包安非他命
      是九十一年十一月二十九日下午七時左右，在三民區○○路一家小吃店與丁○○吃飯時，丁○○寄放在他那裡等語，而與其在本院交互詰問證稱：丁○○在
      吃飯時交給我二小包安非他命等語相符，足徵警察是依據其等之供述情節，再
      進一步作查證，而證人前後在警詢時供述之情節，亦與在本院交互詰問時證述
      有關與丁○○南下高雄之時、地、經過情形等過程均大致相符，顯認證人在警
      詢中製作之筆錄，並非是由警察編造或非出於自由意志陳述甚明，是證人此部
      分所為證詞顯欲附和被告丁○○前揭「警詢中自白陳述是警察自己編造的」之
      辯詞；實難為有利被告之認定。
   (二) 綜上所述，被告丁○○於警詢中所供述之內容乃出於任意、自由陳述已明，被
      告所為非出於自由意志之抗辯，核與事實不符，不足採信。
二、被告雖辯稱：毒品安非他命是當日伊以四十九萬元之代價向楊喬琳購買來的云云
    ；並提出蔡曉萍所有上海商業儲蓄銀行0000000號帳號內自九十一年十一
    月五日到九十一年十一月二十日共四十九萬元之提款明細附卷為證；惟查，證人
    甲○○於本院交互詰問時證稱：丁○○跟我一起到高雄期間，有看到他身上有壹
    個包包、手機。藍色或黑的袋子。他吃飯的時候交給我兩小包。我們先吃飯，吃
    飯的時候有人來找他，他在吃飯的時候交給我兩小包安非他命。我們吃完飯才去
    大樓。又〔審判長問：丁○○從台北到高雄有無告訴你他帶多少錢？〕答：沒有
    。〔問：從高雄到台北丁○○如何付款？答：買機票的時候我不知道。我知道租
    車的時候是用刷卡。問：有無看到他身上或皮包帶很多錢？答：沒有看到等語；
    足徵證人甲○○與丁○○自台北南下高雄時，丁○○既僅持有一個藍色手提袋〔
    業經扣案〕及手機，而四十九萬元非一筆小數目，在丁○○一路購買機票、租車
    、吃飯等需打開提袋付款時，在一旁之甲○○竟未曾看見有四十九萬元之現鈔，
    是被告丁○○當日是否真有攜帶四十九萬元南下即屬可疑？再被告丁○○為警臨
    檢查獲製作筆錄完成後，隨即配合警察於翌日〔三十日〕二時許，前往高雄市○○○路一五三號十六樓之四楊喬琳租屋內於破獲楊喬琳持有如事實欄所載之第一
    級毒品海洛因、第二級毒品安非他命成品、半成品、製造及施用毒品等器具，惟
    並未查扣其向楊喬琳交易之四十九萬元〔雖另扣得一百零一萬元，然該款係同案
    被告戊○○所有轉借給楊喬琳之借款；詳後述〕，綜合上情，被告前開所辯四十
    九萬元代價向楊喬琳買入毒品安非他命云云，顯難採信；而毒品之買賣交易，需
    受刑罰之重懲，自亟須隱密、快速、安全。故通常買受大量毒品之現金，不致於
    分多次提領，而置於家中備用，徒增保管及安全之困擾，是被告果真已有交易之
    對象，又豈會以長達十五日之時間分次提領四十九萬元現款備用？且以帳戶內之
    存款明細觀之，提領後結餘金額僅餘一萬餘元，如果被告真是為購買毒品供已施
    用，豈會不思自已之財力狀況及需求量，竟以帳戶內之全部現款一次購入重達一
    公斤之安非他命，留供日後之自行慢慢施用？再者，被告丁○○經送觀察勒戒後
    ，並無繼續施用毒品傾向，有被告刑案資料查註紀錄表附卷可稽，顯見被告尚無
    成癮性，其施用毒品安非他命之用量自屬微量，是所辯以大筆金額一次夠入重達
    一公斤之安非他命供己施用云云，顯違常情，實難採信；是亦難以被告提出由其
    妻帳戶內陸續提領現款即為有利被告之認定，至為灼然。
三、扣案自色晶体狀物品一大包經送內政部警政署刑事警察局鑑驗，確係第二級毒品
    甲基安非他命無訛，〔驗前含袋毛重一０二七點九八公克、淨重九八一點九八公
    克、純度約84.7%〕，有該局九十十二年三月十日刑鑑字第0910329717號檢驗通
    知書一紙附卷可證，暨被告所持有藍色手提包一只扣案及高雄市警察局搜索及扣
    押筆錄、相片三張、汽車出租單一紙等附卷可佐。綜上，本件被告於警訊及偵查
    中第一次偵訊筆錄所為自白，顯與事實相符，事證明確，被告犯行已堪認定，應
    依法論科。
四、按被告行為後，於九十二年七月九日修正公布之毒品危害防制條例業於九十三年
    一月九日起生效，查本案係該條例修正施行前繫屬之運輸第二級毒品案件，與修
    正後第四條第二項關於運輸第二級毒品罪處罰之規定，於修正前、後之刑度並無
    不同，不生新法或舊法較有利於行為人之問題，依該條例第三十五條第一項第三
    款規定，自應適用新修正條例之規定論處，合先敘明。故核被告所為，係犯修正
    後之毒品危害防制條例第四條第二項之運輸第二級毒品罪，其持有第二級毒品安
    非他命低度行為，為其運輸之高度行為所吸收，不另論罪。又按犯毒品危害防制
    條例第四條第二項之運輸第二級毒品罪，供出毒品來源，因而破獲者，得減輕其
    刑，毒品危害防制條例第十七條定有明文，凡觸犯該條所列舉之罪者，據實指陳
    其毒品由來之人或地，並因而破案查獲者，即符合該條得減輕其刑之規定；又所
    謂供出毒品來源（按毒品危害防制條例雖於九十二年七月九日修正，然修正前第
    十七條規定與修正後毒品危害防制條例第十七條規定「供出毒品來源，因而破獲
    者，得減輕其刑」均相同），係指具體供出上游之毒品來源以防止毒品蔓延而言
    ，如此即符維護國民身心健康之立法意旨，被告經查獲後，已供出提供毒品安非
    他命來源之楊喬琳，警察亦因而破獲楊喬琳位於高雄市○○○路一五三號十六樓
    之四住處取出一百零一萬元、磅秤二台、行動電話四支、製模工具一組、碰模機
    一台、計算機一台、燒烤用酒精架一組、過濾毒品用過濾網一、酒精燈一瓶、防
    毒口罩一、空夾鏈袋一大包、液態安非命三大瓶、安非他命大中小包共三十二包
    ，海洛因毒品共二十一包及楊喬琳所有華南銀行南高雄分行活期儲蓄存摺一本等
    物，並經員警乙○○即保安大隊二中隊分隊長到庭證述屬實。是被告顯符合前開
    法條減刑之要件，自應依上開規定減輕其刑。爰審酌被告僅因經濟拮据，對所積
    欠「阿來仔」之男子債款無力清償，即應允運輸安非他命，且運輸之安非他命〔
    驗前含袋毛重一０二七點九八公克、淨重九八一點九八公克、純度約84.7%〕，
    數量龐大，若因之流入市面，勢將危害眾多人之身體健康及社會之安寧秩序，對
    於國家社會戕害甚鉅，惟念及毒品安非他命尚未流入市面造成實際危害，且係為
    能因之免除債務，及犯後一度坦認犯行並供出毒品來源而偵破等一切情狀，酌情
    量處如主文所示之刑，又依其所犯運輸第二級毒品罪之性質，認有褫奪公權之必
    要，爰併依刑法第三十七條第二項規定宣告褫奪公權四年。扣案之毒品安非他命
    一大包〔驗前含袋毛重一０二七點九八公克、淨重九八一點九八公克、純度約
    84.7%〕，應依毒品危害防制條例地十八條第一項前段規定宣告沒收並銷燬之，
    鑑驗耗損之毒品安非他命業已滅失，自無庸宣告沒收銷燬；扣案之藍色手提袋一
    只，為被告所有，且為供其運輸毒品使用之工具，該提袋應依毒品危害防制條例
    第十九條第一項宣告沒收。
乙、被告戊○○無罪部分：
一、公訴意旨略以：被告戊○○於九十一年十一月三十一日凌晨一時許，與不知情之
    蘇俊豊、丙○○二人共同前往高雄市○○○路一五三號十六樓之四楊喬琳租屋處
    ，以一百零一萬元之價格，向楊喬琳購買第一級毒品海洛因二十一包〔毛重三百
    五十公克〕及安非他命十八包〔毛重三百四十四公克〕後，意圖販賣而持有，嗣
    因同案被告丁○○持有安非他命乙包〔驗前含袋毛重一０二七點九八公克、淨重
    九八一點九八公克〕，於九十一年十一月三十日下午八時，在高雄市○○路、十
    全路口時，因跡可疑為警攔檢查獲，經由丁○○之供述而循線前往楊喬琳前開住
    處，經警破門後，楊喬琳因企圖自十六樓窗台往下盤爬逃逸，而失足墜樓身亡，
    戊○○與己○○則自十六樓窗台往下爬逃到十五樓處，經住戶報警當場逮獲，並
    自十五樓住戶房內取出戊○○所持有之上開毒品，始得知上情，因認被告涉犯毒
    品危害防制條例第五條第一項之意圖販賣而持有第一級毒品海洛因罪嫌。
二、按犯罪事實應證據認定之，無證據不得認定其犯罪事實，又不證明被告犯罪者，
    應諭知無罪之判決，刑事訴訟法第一百五十四條第二項、第三百零一條第一項前
    段定有明文。次按事實之認定，應憑證據，如未能發現相當證據，或證據不足以
    證明，自不能以推測或擬制之方法，以為裁判基礎；又認定不利於被告之事實，
    須依積極證據，苟積極證據不足為不利於被告事實之認定時，即應為有利於被告
    之認定，更不必有何有利之證據；又刑事訴訟上證明之資料，無論其為直接或間
    接證據，均須達於通常一般之人均不致有所懷疑，而得確信其為真實之程度，始
    得據為有罪之認定，若其關於被告是否犯罪之證明未能達此程度，而有合理性懷
    疑之存在，致使無從形成有罪之確信，根據「罪證有疑，利於被告」之證據法則
    ，即不得遽為不利被告之認定；此有最高法院四十年台上字第八六號、三十年上
    字第八一六號、七十六年度台上字第四九八六號判例意旨可資參照。且「罪疑惟
    輕」、「無罪推定」原本即為刑事訴訟法之大原則，尤其晚近刑事訴訟制度與憲
    法保障人權思想相結合下，該二原則益形重要，此由最高法院於九十年九月四日
    以九十年度第七次刑事庭會議決議二十五年上字第三七０六號判例（該判例之要
    旨為：審理事實之法院，對於被告之犯罪證據，應從各方面詳予調查，以期發現
    真實，苟非調查之途徑已窮，而被告之犯罪嫌疑仍屬不能證明，要難遽為無罪之
    判斷。）不再援用，亦可見其端倪。
三、本件公訴人認被告涉有前揭毒品危害防制條例第五條第一項之意圖販賣而持有第
    一級毒品罪嫌，無非係以下列證據為據：(一)共同被告己○○於九十一年十一月三
    十日於警詢中陳稱：手提袋是楊喬琳交予伊，伊再把手提袋轉交給戊○○，現金
    一百零一萬元是戊○○所有等語，手提袋內有現金一百零一萬元、安非他命共十
    八包，海洛因毒品共二十一包等物；及警方在丁○○所供述之楊喬琳位於高雄市
    ○○○路一五三號十六樓之四住處另取出磅秤二台、行動電話四支、製模工具一
    組、碰模機一台、計算機一台、燒烤用酒精架一組、過濾毒品用過濾網一、酒精
    燈一瓶、防毒口罩一組、空夾鏈袋一大包、液態安非命三大瓶、及楊喬琳所有華
    南銀行南高雄分活活期儲蓄存摺一本等物扣案為其論罪之依據。惟訊據被告戊○○堅決否認有何意圖販賣而持有第一級毒品海洛因之犯行，辯稱：當日伊是要向
    楊喬琳買毒品，有帶一百零一萬元去，但錢還沒有拿給楊喬琳，警察就來了，伊
    買毒品係為自行吸用，無販賣之意等語置辯；
四、經查：被告自警詢、偵查中、及本院審理時均堅決否認有何意圖販賣第一級毒品
    犯行，辯稱：「毒品是楊喬琳的，現金是伊所有，楊喬琳向其借錢，伊要拿去給
    他」（九十一年十一月三十日警詢筆錄）「我與己○○、丙○○三人去找楊喬琳
    ，我要把一百萬元借給楊喬琳，楊喬琳把錢放進袋，後來警察敲門，大家四處跑
    ，我順手拿起裝有現金之袋子逃逸，被抓到後才知袋子內尚有毒品，毒品是楊喬
     琳放入的」（九十一年十一月三十日偵查訊問筆錄）「當天我和己○○、丙○○一起去的，己○○是我結拜姐姐的兒子，丙○○是我在理髮店認識的。與丙○○是第一天認識。我們三人一起到楊喬琳的住處，我之前當日下午的時候我就有
    楊喬琳講好說要買海洛因，我沒有說要買多少。我們三人到該住處一起吃雞肉不
    到一小時警察就過來臨檢楊喬琳從門縫看到是警察叫我們趕快走，我就把當天帶
    的袋子拿起來從窗戶爬到隔壁，己○○先爬我跟在後面。丙○○沒有離開上址。
    我和己○○躲在十五之十二號房間內，後來被警察查獲。當天去尚未與楊喬琳談
    到買賣毒品交易事情等語」〔見本院九十二年一月二日訊問筆錄〕「我是買毒品
    拿來自己吃的，我有打電話向楊喬琳說要買多少量。我在電話中有說安非他命、
    海洛因大約買五十萬元。錢放在袋子裡面。我到的時候錢放在桌子底下。到場的
    時候楊喬琳尚未拿毒品給我，錢還沒有交付，警察就到場。」〔見本院九十三年
    二月十九日審判筆錄〕；經核與丙○○證稱：當晚伊被戊○○帶出場，伊與戊○○、己○○開車去買東西，然後帶到三多路那裡，在大樓樓下等楊喬琳下來帶我
    們，然後就一起上樓吃東西。那裡有壹個小桌子。吃完之後己○○、戊○○他們
    就抽菸，楊喬琳是否有抽我忘記了，抽了不久警察就到場等情。另證人己○○亦
    證稱：是警察來敲門，我與戊○○跑到陽台準備沿著陽台下樓，我爬到十五樓的
    時候楊喬琳傳給我，他彎下身體交給我，我又往上爬一點拿。袋子裡面有現金壹
    佰零一萬元，還有壹個茶葉罐，我拿給戊○○。然後我們就在十五樓裡面躲起來
    ，躲在別人的房間，房間裡面有兩個小孩。當時小孩子沒有哭，袋子放在旁邊衣
    櫥的上面。後來警方打開茶葉罐發現是海洛因；一百萬元戊○○他告訴我要拿去
    借給別人。我以為要拿去借給楊喬琳等語大致相符。顯見被告戊○○確係拿一百
  萬零一元準備向同案被告楊喬琳購買毒品，惟只告訴己○○錢是借給他人，又三
    人當晚因購買食物進去楊喬琳處吃，而尚未達成交易之時，警察即到來，勿忙之
    際，楊喬琳將現款與毒品共放在袋內，交給已由十六樓窗戶正往下攀爬欲脫逃之
    蘇俊豊，己○○在十五樓住處房間內，始將該只袋子交給戊○○，戊○○為恐為
    警查覺，該袋子藏放在十五樓住戶衣櫃上，嗣經住戶向員警示意後，由員警在住
    戶房間一處衣櫃上取出袋子〔內裝有現款一百零一萬元及毒品海洛因二十一包、
    安非他命十八包等物等情甚明；足徵當時員警到來，其等匆忙各自逃逸，戊○○
    與蘇俊豊先行由十六樓陽台處攀爬而下時，而楊喬琳為免現金及毒品被查獲，即
    時將一百零一萬元現金及在住處內所有之毒品海洛因、安非他命等物共同裝在黑
    色手提袋內，交由己○○併攜帶逃匿，然縱被告戊○○有欲向同案被告購買毒品
    之意，然其等間購買之數量，價錢，皆尚未談妥，僅因員警臨時到來，而愴惶之
    際，被告戊○○始將楊喬琳所有轉交給己○○之毒品藏置在十五樓住戶衣櫃內，
    以免為警查扣入罪，然尚難認已將毒品販售交付予被告戊○○持有之意，此觀查
    扣毒品與現金共同置放在一起及嗣後在同案被告楊喬琳之住處並未查獲任何毒品
    成品，僅餘安非他命之半成品即明；益見當日查扣之毒品確係同案被告楊喬琳所
    有，而現金是被告戊○○準備購買毒品之用，又當日尚未交易，被告戊○○應尚
    未有何持有毒品之犯行，又固被告攜有鉅款到楊喬琳欲購買毒品，然縱觀全卷，
    亦無證據足資認定被告有何販賣毒品牟利之意圖，要難以身上查獲之鉅款，即遽
    認其有購買毒品以牟利之意圖甚明；綜上各情，被告所辯：毒品是楊喬琳所有，
    尚未交易即被查獲，購入僅是供已施用等語，尚非不可採信。
五、準此，綜上各節，無法明確認扣案之海洛因及安非他命係被告意圖販賣而持有之
    毒品，此外，復查無其他積極證據足資證明被告有公訴人所指之犯行，既不能證
    明被告犯罪，自應為被告無罪之諭知。又查扣之毒品及器具，非被告戊○○所有
    ，業如前所述，應由檢察官另行處理。另公訴人雖就同一事實移送併辦〔九十二
    年度偵字第四二三六號〕，惟因無其他積極證據足資認定被告有公訴人所指前揭
    犯行，就併辦部份即應予退回。均併予敘明
據上論斷，應依刑事訴訟法第二百九十九條第一項前段，第三百零一條第一項前段，
毒品危害防制條例第四條第二項、第十七條、第十八條第一項前段、第十九條第一項
，刑法第十一條、第三十七條第二項，判決如主文。
中      華      民      國    九十三    年      三      月      四      日
                                  臺灣高雄地方法院刑事第一庭
                                    審判長法  官  林水城
                                          法  官  方百正
                                          法  官  陳銘珠
右正本證明與原本無異。
如不服本判決，應於判決送達後十日內，向本院提出上訴狀。
                                          書記官  謝群育
中      華      民      國    九十三    年      三      月      四      日
參考法條：
毒品危害防制條例第四條第二項
製造、運輸、販賣第二級毒品者，處無期徒刑或七年以上有期徒刑，得併科新臺幣七
百萬元以下罰金。
